【裁判字號】    90,訴,773
【裁判日期】    900828
【裁判案由】    誣告
【裁判全文】
臺灣高雄地方法院刑事判決                            九十年度訴字第七七三號
    公  訴  人  臺灣高雄地方法院檢察署檢察官
    被      告  甲○○
右列被告因誣告案件，經檢察官提起公訴（九十年度偵字第四七七六號），本院判決
如左：
    主  文
甲○○無罪。
    理  由
一、公訴意旨略以：被告甲○○與不詳年籍姓名、綽號「明華」之成年男子，共同意
    圖為自己不法之所有，於民國九十年一月十三日下午三時許，進入由被害人李添
    發所種植位於高雄縣美濃鎮○○段三九六五、三九六六號農地之玉米園內，趁人
    不注意之際，竊得玉米約三十台斤，價值約為新台幣一千元，適為李添發巡園時
    當場發現並呼叫，渠等始逃逸他去，嗣經李添發報警處理，始循線查獲被告甲○○（此部分竊盜已另行起訴）。詎甲○○於翌日（十四日），在高雄縣警察局旗
    山分局刑事組接受偵訊時，明知被害人乙○○（業經檢察官為不起訴處分）並非
    當時與之共同竊取李添發所種植玉米之人，竟意圖使乙○○受刑事處分，而向警
    員丁○○誣指乙○○即該名與之共同行竊、綽號「明華」之成年男子，並當場指
    認警員所調取乙○○口卡片無訛，致承辦警員將乙○○與甲○○列為共犯，以共
    同涉犯竊盜罪嫌移送臺灣高雄地方法院檢察署（以下簡稱高雄地檢署）檢察官偵
    辦，因認被告涉有刑法第一百六十九條第一項之誣告罪嫌。
二、按犯罪事實應依證據認定之，無證據不得推定其犯罪事實，又不能證明被告犯罪
    者，應諭知無罪之判決，刑事訴訟法第一百五十四條、第三百零一條第一項分別
    定有明文。次按，刑法第一百六十九條第一項之誣告罪，以使人受刑事或懲戒處
    分之意思向該管公務員誣告為要件，若其陳述係出於訟爭上之攻擊或防禦方法，
    縱有請求懲辦對方之表示，因其目的在於脫免自己之責任，不能謂為誣告；至於
    因公務員之推問而為不利於他人之陳述者，既無申告他人使受刑事或懲戒之意思
    ，亦與誣告罪之要件不符（參照最高法院八十七年度台上字第一六二九號判決）
    。
三、公訴人認被告涉有右揭誣告罪嫌，無非係以被害人乙○○指述並未行竊而係遭誣
    陷之情節、證人即旗尾派出所警員丁○○之證詞，及被告於所涉竊盜案件（九十
    年度偵字第二○一四號）之偵查中所自承並不認識被害人乙○○等情，資為論罪
    依據。
四、被告甲○○於本院審理中並未到案。經查：
（一）被告與不詳年籍姓名、綽號「明華」之成年男子，於九十年一月十三日下午三
      時許，共同意圖為自己不法之所有，前往李添發種植之玉米田裡竊取玉米之事
      實，業據被告於警訊及偵查中坦承不諱，核與竊盜案件之被害人李添發指述之
      情節相符，並有李添發領回遭竊玉米時所出具之贓物認領保管收據影本一紙可
      憑，被告之此部分犯行並業經檢察官另行起訴，有高雄地檢署檢察官九十年度
      偵字第二Ｏ一四號聲請簡易判決處刑書一紙在卷可憑，從而被告之上開竊盜犯
      行應堪信為真實，合先敘明。
（二）次查，被告於該竊盜案件之第一次警方訊問時，係供稱：當天我是與一位綽號
      「明華」的不詳姓名男子，一起去偷玉米，偷採約半袋飼料袋的玉米後，欲離
      去時被人發現，我不知道「明華」的姓名、住址等語（參照九十年一月十三日
      之警訊筆錄），嗣於翌日凌晨零時十分許經移送旗山分局刑事組時，經警方第
      二次訊問時，被告先是仍稱：是與綽號「明華」之不詳姓名男子共同竊取玉米
      等語，經警方提供被害人乙○○之口卡片並詢以該人「是否為與你共同行竊玉
      米、綽號明華之人？」之時，被告始答稱：乙○○即為綽號「明華」之人等語
      ，上情均載明於被告之第二次警訊筆錄中（參照九十年一月十四日之警訊筆錄
      ），又證人丁○○即製作被告第二次警訊筆錄之警員，於偵查中亦到庭證稱：
      係由另位偵查員鐘永吉調取「乙○○」之口卡片供被告指認等語（參照九十年
      度偵字第二Ｏ一四號偵查影印卷地二十五頁背面筆錄），此外，證人丙○○即
      製作被告第一次警訊筆錄之警員，亦到庭證稱：被告於第一次警訊筆錄時即堅
      稱不知綽號「明華」者之真實姓名、住址，所以我也沒繼續去查「明華」是誰
      等語（參照本院九十年八月十四日之訊問筆錄）。由前開事證可知，被告於為
      警查獲後即一再堅稱不知綽號「明華」者之真實姓名，直至警方調取「乙○○
      」口卡片後，始指認「乙○○」即為綽號「明華」者，顯見被告自始至終並未
      主動向警方表明申告「乙○○」與其共同行竊之犯行，而係於警方推問之下始
      指認被害人之口卡片，況查，口卡片上相片與本人面貌不相似之情形，所在多
      有，且被告於偵查中第一次開庭見到被害人乙○○時，即明確陳稱：不認識在
      庭之乙○○等語，是以應認被告並無誣告之犯意。
（三）證人丁○○於偵查中證稱：警方提供「乙○○」口卡片後，被告係於自由意識
      下為指認等語，然核諸前開說明，上開證詞反而益足以證明被告係因於警方之
      詢問、推問之下始指認警方所提供之被害人口卡片，從而，尚難認被告有主動
      申告他人使受刑事或懲戒之意思，是以即與誣告罪之犯罪構成要件不符。又查
      ，被害人乙○○雖指述其係遭被告誣指共同行竊等語，然被害人所謂之「誣指
      」，於主觀意識上應係認遭「陷害」、「冤枉」之意思，且被告行為是否該當
      於刑法上「誣告罪」之構成要件，本應由法院綜合相關事證後而為認定，況被
      害人復表明不願意追究本件被告刑責等語，是以公訴人以證人丁○○之證詞、
      被害人乙○○之指述，作為認定被告涉犯誣告罪之論罪依據，均容有未洽。
綜上所述，被告既無申告他人使受刑事或懲戒之意思，則其行為即與刑法上誣告罪之
構成要件尚有不符，此外，復查無其他積極證據足證被告有何誣告犯行，核諸前開說
明，應由本院為被告無罪之諭知。
四、按法院認應諭知無罪之案件，被告經合法傳喚，無正當理由不到庭者，得不待其
    陳述逕行判決，刑事訴訟法第三百零六條定有明文。查被告甲○○於審判期日並
    未到庭，惟該期日之傳票業經合法送達，有送達回證一紙在卷足憑，爰依前開規
    定不待其到庭逕為判決，附此敘明。
據上論結，應依刑事訴訟法第三百零一條第一項前段，第三百零六條，判決如主文。
中      華      民      國      九十      年      八    月    二十八    日
                                  臺灣高雄地方法院刑事第六庭
                                      法  官  周  玉  群
右正本證明與原本無異。
如不服本判決，應於判決送達後十日內，向本院提出上訴狀。
                                      書記官  黃  英  彥
中      華      民      國      九十      年      八    月    二十八    日


司法院資訊處製作；財團法人民間司法改革基金會備份。
